臺灣新北地方法院板橋簡易庭簡易民事判決
111年度板簡字第1945號
原      告  許采妮  
訴訟代理人  陳樹村律師
            張桐嘉律師
被      告  陳維銘  

上列當事人間請求確認本票債權不存在事件，於民國111年10月5
日言詞辯論終結，本院判決如下：
    主      文
原告之訴駁回。
訴訟費用由原告負擔。
    事實及理由
一、原告起訴主張：
　㈠緣被告執有如附件所示，以原告名義所簽發、票面金額皆為
    新臺幣(下同)100萬元，及發票日皆為民國110年6月21日、
    到期日110年12月31日之本票伍張，及票面金額70萬元、發
    票日為民國110年6月21日、到期日110年12月31日之本票一
    張(下稱系爭本票)，業經被告聲請鈞院裁定准予強制執行在
    案(111年度司票字第2201號裁定)。原告否認系爭本票不存
    在，且因原告與被告間為系爭本票之前後手，依最高法院46
    年台上字第1835號判決先例意旨，原告自得對被告主張票據
    原因關係抗辯，若被告主張系爭本票債權存在，揆諸上開實
    務意旨，被告則應就系爭本票債權法律關係存在負舉證之責
    ，倘被告無法舉證以實其說，則應認原告主張有理由，而確
    認系爭本票債權不存在。爰依法提起確認本票債權不存在之
    訴，並聲明：確認被告所持有系爭本票債權對原告不存在。
二、被告則以：兩造前於民國110年5月13日約定，被告應將座落
    於新北市○○區○○○路○段00號房屋及其土地移轉予原告，原告
    應給付買賣價金29,200,000元。嗣因原告在上海商業銀行貸
    款不足，故兩造僅能先於買賣契約上約定價金22,000,000元
    ，剩餘7,200,000元部分由原告向朋友借支1,500,000元，及
    由原告所開立系爭本票為支付。原告簽發系爭本票均於訴外
    人黃勝榮、原告、被告三人見證下所完成，不足額部分改以
    補貼款代稱，兩造並另簽立合議證明書(下稱系爭證明書)，
    以資證明。嗣原告藉故拖延遲遲不予還款，且另以存證信函
    予以恐嚇，被告以所執系爭本票申請本票裁定獲准，原告二
    次提起抗告均遭駁回，由此可見本票從頭到尾均是存在的。
    並聲明：原告之訴駁回，訴訟費用由原告負擔。
三、按確認法律關係之訴，非原告有即受確認判決之法律上利益
    者，不得提起之。確認證書真偽或為法律關係基礎事實存否
    之訴，亦同。民事訴訟法第247條第1項定有明文。被告持有
    原告名義簽發之系爭本票，向本院民事執行處聲請強制執行
    乙節，有本院民事執行處111年度司票字第2201號民事裁定
    影本1紙附卷可稽，足認原告有即受強制執行之危險，而原
    告否認被告對其有系爭本票債權，其不安之危險地位須提起
    確認本票債權不存在之訴始能除去，故原告提起本件確認訴
    訟，有即受確認判決之法律上利益，核無不合，應予准許。
四、原告主張之事實，業據提出111年度司票字第2201號民事裁
    定影本為證等件影本為證，為被告所不爭，惟被告否認所執
    系爭本票欠缺原因關係，並以前詞置辯，是本件應審酌者為
    原告主張是否有理由？
　㈠按當事人主張有利於己之事實者，就其事實有舉證之責任。
    民事訴訟法第277條本文定有明文。又民事訴訟如係由原告
    主張權利者，應先由原告負舉證之責，若原告先不能舉證，
    以證實自己主張之事實為真實，則被告就其抗辯事實即令不
    能舉證，或其所舉證據尚有疵累，亦應駁回原告之請求（最
    高法院17年上字第917號判例意旨參照）。次按支票固為無
    因證券，票據債務人不得以自己與發票人或執票人或執票人
    前手間所存在之抗辯事由，對抗執票人。然發票人非不得以
    自己與執票人間所存之抗辯事由對抗執票人，此觀票據法第
    13條本文之反面解釋自明。又如發票人一旦提出其基礎原因
    關係不存在之對人抗辯，執票人自應就該基礎原因關係存在
    之積極事實，負舉證責任。（最高法院87年度台上字第1601
    號判決意旨參照）。　　
  ㈡本件原告固主張被告所執系爭本票欠缺原因關係，暨為被告
    所否認，揆諸前揭法條說明，被告應所執系爭本票原因關係
    之有利於己事實，負舉證責任。查，兩造間所簽訂系爭證明
    書記載：「前許采妮小姐因購買陳維銘名下不動產（位於板
    橋區南雅西路二段77號1+2樓房地產及其上的房屋），需額
    外補貼陳維銘差額新台幣柒佰貳拾萬元整。已於110年5月13
    日付款新台幣壹佰伍拾萬元整，殘額伍佰柒拾萬元開立本票
    壹佰萬元伍張、柒拾萬元面額壹張。其伍佰柒拾萬元，雙方
    約定在中華民國110年12月31日前兌現，如屆時未能兌現，
    將由許采妮負法律責任且許彩妮願意拋棄法律訴訟，恐空口
    無憑，特立此證。立約人陳維銘、購買人許采妮。」，足徵
    被告所執原告所簽發之系爭本票既係供履約兩造前揭不動產
    買賣契約契約之用，堪認被告已負足夠之舉證之責。是被告
    既就已盡適法之舉證責任，而原告對被告上開抗辯，復未能
    舉證證明以實其說，自難令本院形成對原告主張有利之心證
    ，故原告主張，難謂有據。
五、從而，原告提起本件訴訟，請求確認被告所持有系爭本票債
    權對原告不存在，為無理由，應予駁回。
六、本件事證已臻明確，兩造其餘攻擊防禦方法及所提之證據，
    核與判決結果無影響，毋庸再予一一論述，附此敘明。
七、結論：原告之訴為無理由，依民事訴訟法第78條，判決如主
    文。
中    華    民    國   111    年   10     月    26    日
                      臺灣新北地方法院板橋簡易庭
                            法  官  呂安樂
以上為正本係照原本作成。
如不服本判決，應於送達後20日內，向本院提出上訴狀並表明上
訴理由，如於本判決宣示後送達前提起上訴者，應於判決送達後
20日內補提上訴理由書（須附繕本）。
中    華    民    國   111    年   10     月    26    日
                            書記官  魏賜琪
附表：
編號 發票日 票面金額 (新臺幣) 到期日 票據號碼  1 110年6月21日 1,000,000元 110年12月31日 TH0000000 2 110年6月21日 1,000,000元 110年12月31日 TH0000000 3 110年6月21日 1,000,000元 110年12月31日 TH0000000 4 110年6月21日 1,000,000元 110年12月31日 TH0000000 5 110年6月21日 1,000,000元 110年12月31日 TH0000000 6 110年6月21日 700,000元 110年12月31日 TH0000000